臺灣桃園地方法院刑事判決　　　　　　 93年度交訴字第101號
公　訴　人　臺灣桃園地方法院檢察署檢察官
被　　　告　丙○○　男　21歲.
選任辯護人　錢裕國律師
上列被告因肇事遺棄罪等案件，經檢察官提起公訴（93年度偵字
第13919 號），被告為有罪之陳述，本院合議庭裁定由受命法官
獨任進行簡式審判程序，茲判決如下︰
    主  文
丙○○因過失致人於死，累犯，處有期徒刑壹年壹月。又駕駛動
力交通工具肇事，致人死、傷而逃逸，累犯，處有期徒刑壹年參
月。應執行有期徒刑貳年貳月。
    事  實
一、丙○○前於九十二年間因違反毒品危害防制條例案件，經臺
    灣板橋地方法院判處有期徒刑六月確定，於九十三年二月二
    日，易科罰金執行完畢；又於九十三年間因違反槍砲彈藥刀
    械管制條例案件，經臺灣台北地方法院判處有期徒刑四月確
    定，於九十三年四月十三日，易科罰金執行完畢。
二、詎丙○○不知悔改，於九十三年五月二十九日清晨某時許，
    駕駛車牌號碼：八Ｋ- 三０八八號自小客車，搭載女友己○○，沿桃園縣龜山鄉○○○路往臺北方向行駛，於同日六時
    二十分許，行經東萬壽路七六八號前，雙向四線道、中心為
    分向限制線、限速為時速五十公里之彎道路段時，本應注意
    該路段之行車限速為時速五十公里，不得超速行駛，而該路
    段為彎道，汽車行經彎道時，應減速慢行，作隨時停車之準
    備，且不得超車，而依當時晴天、日間自然光、柏油路面、
    視距良好、無障礙物等情境，尚無使之不能注意情事，即非
    不能注意，竟疏於注意及此，猶以時速約八十至九十公里之
    高速，超速行駛上開彎道，未作隨時停車之準備，適有周正
    修騎乘車牌號碼：ＢＨＥ- 八九九號重型機車後載女友丁○○，同向遵行車道正常行駛於丙○○之右前方，丙○○不但
    超速且未減速慢行作隨時停車之準備，甚至欲由周正修所騎
    乘之上開機車左側超車前行，致於超車時，所駕上開自小客
    車因高速及道路彎曲等因素而失控打滑，突然向右偏離原行
    駛之車道，撞擊周正修騎乘之上開機車車身，致機車彈撞路
    邊電線桿後起火燃燒，周正修、丁○○摔落地面，造成周正
    修顱骨骨折併腦挫傷，送醫急救後，於同日八時許到院前死
    亡，丁○○則受有右股骨骨折、右脛骨及右裸壓挫傷併開放
    性粉碎骨折、右下肢多重肌腱、腓神經及動脈斷裂、臉部及
    上肢多處擦傷併出血性休克等傷害，嗣後經多次手術，右下
    肢仍無法獨立行走，右膝僅可彎曲七十度，致右下肢機能毀
    敗而無法復原，現呈中度肢障狀態之重傷。
三、丙○○於肇事後，致周正修受傷以致於同日八時許到院前死
    亡；丁○○受上開傷害後，竟未駕車或雇車將周正修、丁○○送醫治療，亦未確認警員或救護車是否已到場救護，即駕
    車前行約一公里距離，見右側有一產業道路，即右轉進入該
    產業道路內約一百公尺處停車，隨即與其女友己○○下車步
    行約二十至三十分鐘，至附近便利商店前，以公用電話與其
    父、母聯繫並告知上情，經其父、母於約半小時後到場勸說
    後，於同日八時許，回到上開肇事地點，向正在處理該車禍
    之員警張浩然坦承其本人係肇事者而自首，嗣並接受裁判。
    。
二、案經被害人周正修之母甲○○○、丁○○訴請台灣桃園地方
    法院檢察署檢察官偵查起訴。
    事      實
一、過失致人於死、重傷部分：
(一)、被告丙○○於警詢、檢察官訊問及本院審理中，對於在上揭
    時、地，駕車行經上開彎道路段，以時速約八十至九十公里
    之速度超速行駛，未作隨時停車之準備，於超車時，因所駕
    車輛失控打滑而肇事，致被害人周正修死亡；丁○○受有上
    開傷害之事實，坦認不諱，並有道路交通事故現場圖、道路
    交通事故調查報告表（一）（二）各一份、現場及車損照片
    六十二張，附卷可稽。此部份事實，已堪認定。
(二)、被害人周正修榮因本件車禍造成顱骨骨折併腦挫傷，經送醫
    急救後，延至同日八時許到院前死亡一節，亦經檢察官督同
    檢驗員到場相驗鑑定屬實，製有勘驗筆錄、驗斷書、相驗屍
    體證明書各一份及相驗照片五張附卷足證。此部份事實，亦
    堪認定。
(三)、被害人丁○○因本件車禍受有右股骨骨折、右脛骨及右裸壓
    挫傷併開放性粉碎骨折、右下肢多重肌腱、腓神經及動脈斷
    裂、臉部及上肢多處擦傷併出血性休克等傷害一節，有長庚
    紀念醫院診斷證明書四份在卷可證。丁○○因受上開傷害，
    而於車禍後至今，經多次手術治療後，仍致右下肢機能毀敗
    一節，詰之證人即丁○○之父親戊○○於九十四年四月六日
    本院審理時證稱：丁○○從車禍到現在開刀十六次，主要是
    治療骨髓炎，因為車禍時丁○○右腳小腿斷成兩截，粉碎性
    骨折，目前丁○○左手、右手、左腳有螃蟹足症狀，但均可
    以轉動，手也可以拿東西，左腳也可以站立，可以彎曲，目
    前最嚴重是右小腿有嚴重骨髓炎，右大腿僵直，僅可以彎一
    點點，右腳腳掌可以動一點點，右腳要直著走，不能彎等語
    ，並有丁○○受傷及術後照片十五張、骨髓炎與軟組織感染
    清創手術同意書、丁○○身心障礙手冊各一份在卷可證。本
    院就此部分函詢財團法人長庚紀念醫院林口分院，該院亦明
    確回覆：丁○○術後至今右下肢仍無法獨立行走，右膝僅可
    彎曲七十度，其右下肢功能應無法完全回復等情，亦有該分
    院九十四年六月十三日長庚院法字第○三七一號函在卷。足
    認丁○○右下肢機能，已因上開車禍達於毀敗之程度，陳翠
    所受上開傷害為重傷害無誤。
(四)、按行車速度，依標誌或標線之規定，無標誌或標線者，在市
    區道路，時速不得超過五十公里；行經彎道時，應減速慢行
    ，作隨時停車之準備；汽車行經彎道時，不得超車。道路交
    通安全規則第九十三條第一項第一款前段、第二款、第一百
    零一條第一款分別定有明文。本件車禍現場時速限制為五十
    公里，且該路段顯屬彎道之事實，有上開道路交通事故調查
    表 (一)、 (二)、現場圖各一份及上引現場照片附卷可證，
    被告係駕駛小客車之人，自應遵守上揭規定，復觀以肇事當
    時日間自然光，天候為晴，路面乾燥、無缺陷，道路無障礙
    物等情，有道路交通事故調查報告表 (一)、 (二)、現場圖
    各一份在卷可考，亦無何不能注意之情事，被告竟疏於注意
    ，駕駛小客車以時速約八十至九十公里之速度超速行駛，行
    經該彎道又未減速慢行作隨時停車之準備，並違反規定而超
    車，致所駕車輛失控打滑向右偏離原行駛之車道，撞擊在其
    右前方遵循車道正常行駛由被害人周正修所騎乘上開機車，
    致被害人周正修死亡；該機車上乘客即被害人丁○○受有上
    開重傷害，被告就本件車禍之發生，自有應注意能注意而不
    注意之過失。臺灣省桃園縣區車輛行車事故鑑定委員會九十
    三年十月二十九日鑑桃字第０九三五二０一０五四號鑑定意
    見書認：丙○○駕駛自小客車嚴重超速行駛且於彎道超車不
    當為肇事原因；周正修無肇事因素，亦類同本院上述認定，
    有該會鑑定意見書一份可供參考。又被害人周正修因本件車
    禍死亡；丁○○因本件車禍受有上開重傷害，核與被告之過
    失行為間有相當因果關係。
(五)、從而，被告過失致人於死：致重傷之犯行，事證明確，洵堪
    認定。
二、肇事遺棄部分
(一)、被告在前揭路段，肇致上開車禍後，非但沒有即時下車處理
    ，反而先駕車前行約一公里距離，見右側有一產業道路，即
    右轉進入該產業道路內約一百公尺處停車，隨即與其女友己○○下車步行約二十至三十分鐘，至附近便利商店前，以公
    用電話與父母聯繫，經父母於約半小時到場勸說後，始於同
    日八時許，回到肇事地點等情，業據被告於本院審理時坦承
    不諱，核與下列證人之證述相符：
、證人即被告之女友己○○於九十四年三月十六日本院審理時
    證述：發生車禍後，被告車子爆胎，但仍在正常運作中，被
    告繼續直行後，右轉入一條小路，轉進去後大約一下子就停
    車，停車的地方並沒有住家，我們下車後，走了大約走了二
    十到三十分鐘，才找到便利商店，隨即打電話，請被告爸媽
    來，這中間被告沒有回家過，應該等了約半個小時左右，被
    告父母來了之後，被告就回到現場，向乙○○○○投案，這
    時差不多離撞到時間，約一個小時左右等語。
、證人即處理本件車禍之員警張浩然於九十四年三月十六日本
    院審理時證述：我受理報案後於當日六點五十左右到現場，
    現場只剩下被害人重機車在現場燃燒，被告車子沒有在現場
    ，同日七點零一分，我在離肇事地點約一公里處之產業道路
    旁，發現被告所駕駛之自小客車，車裡面沒有人，我於同日
    七點二十五分，先離開肇事地點，去長庚醫院確定傷者傷勢
    ，在這之前，均未看到被告，大約同日八時許，我又到肇事
    地點，被告於同日八時十分許，在車禍現場，對我說他撞死
    人，說他撞到後害怕，就把車子開到產業道路，他家人勸他
    要回到現場，我就帶被告回警局偵訊等語。
(二)、證人張浩然於九十四年三月十六日本院審理時雖亦證述：被
    告說他撞到後害怕，就把車子開到產業道路，然後回家，他
    家人勸他要回到現場等語，所稱被告曾自述肇事後曾回家一
    節，除未經員警於製作警詢筆錄時載明外，且被告於九十三
    年五月三十日檢察官訊問時亦僅稱：我後來有與父母回到現
    場等語，並未陳稱係回家後再回到現場，且被告於本院審理
    時明確陳稱：我是先至附近便利商店前，以公用電話與我父
    母聯繫，我父母到場後，我於同日八時許，回到肇事地點，
    期間我並沒有回家，核與上開己○○之證述相符，並經被告
    之母羅素雲於九十三年五月三十日檢察官訊問時陳稱：當天
    我有接到被告電話說他發生車禍，後來我帶被告回現場找警
    員等語明確。參以被告家住台北縣永和市，與肇事地點尚有
    一段距離，而被告所駕車輛又係停於上開產業道路內，被告
    顯然無法駕該車返家，若係搭乘其他交通工具返家，則必須
    先步行出該產業道路後，再招攬其他車輛返家，所費時間應
    無法於肇事後約一小時即回到現場，是此部份應以被告上開
    於本院審理時所述及上開己○○之證述為可採，一併敘明。
(三)、被告雖於本院審理時辯稱：肇事後我有下車，並往肇事點跑
    了約二、三十公尺，沒看到什麼，遂又繼續前行云云，然查
    ，被告於警詢、檢察官訊問時均未提到其有下車並往肇事點
    跑了約二、三十公尺公尺等情，於九十三年五月三十日檢察
    官訊問時陳稱：事發後因一時緊張，離開現場等語，且依證
    人己○○上開證述，亦顯示被告於肇事後，係直接前行，將
    車停於上開產業道路上才下車，在此之前並未有何下車察看
    之情形，證人己○○為被告之女友，實無隱匿此部份事實之
    必要，是此部份應以己○○上開證述為可採。被告所辯：肇
    事後我有下車，並往肇事點跑云云，已難採信。又被害人周
    正修所騎乘之上開機車，遭上開撞擊後，彈撞路邊電線桿後
    起火燃燒，車體嚴重變形；被告所駕駛之上開自小客車，經
    此撞擊，前引擎蓋隆起、前保險桿呈半脫落；右前車頭鈑金
    嚴重凹陷，有上引車損照片附卷可稽，客觀上亦足徵車禍當
    時撞擊力道非輕之事實，被告竟稱下車後沒看到什麼，遂又
    繼續前行云云，顯屬卸責之詞，難以採信。
(四)、綜上，被告於肇致上開車禍後，逕自離去，顯然有肇事逃逸
    之實無誤。另被害人周正修因此車禍，致顱骨骨折併腦挫傷
    ，送醫急救後，延至當日八時許到院前死亡；丁○○則受有
    右股骨骨折、右脛骨及右裸壓挫傷併開放性粉碎骨折、右下
    肢多重肌腱、腓神經及動脈斷裂、臉部及上肢多處擦傷併出
    血性休克等傷害，嗣雖經多次手術，仍造成右下肢機能毀敗
    而無法復原，現呈中度肢障之重傷，亦如前述。是被害人周
    正修確實因被告駕車肇事致生死亡；丁○○致生重傷之結果
    ，亦堪認定。
(五)、被告雖於九十三年七月二十二日檢察官訊問及本院審理時辯
    稱：當時我有請我女友叫路人報警云云，然查，被告於九十
    三年五月三十日檢察官訊問時係稱：事發後因一時緊張，我
    離開現場，後來是我女友叫路人幫忙報警等語，而證人己○○於九十四年三月十六日本院審理時亦證述：當時我搖下車
    窗看到後面有路人騎摩托車過來，我就說有車禍請他們報警
    ，我只有看到他們拿起手機，但是我沒有看到他們講電話，
    是我自己要報警等語，是此部份，顯非被告所稱係其請己○○報警，而係己○○主動呼喊路人報警，被告此部份所辯，
    已難採信。且被告於肇事後，不但未立即下車處理，反而先
    駕車前行約一公里距離，見右側有一產業道路，即右轉進入
    該產業道路內約一百公尺停車，再與其女友己○○下車步行
    ，至附近便利商店前以公用電話與家人聯繫，經父母到場勸
    說後，始於同日八時十五分許，回到肇事現場等情，業如前
    述，僅此亦難謂被告無肇事遺棄之情事。是縱如己○○所稱
    其有呼喊路人報警，除前述此部分並非被告請託己○○所為
    外，且此一所謂之報警行為，不但未向該路人留下任何可資
    便認被告身份之資料，亦未確認該路人是否確有報警，更未
    知警員或救護車是否已到場救護及處理，被告即駕車離去，
    所稱該託人報警之行為，顯然無解於被告肇事遺棄犯行之成
    立，此部份難為有利於被告之認定。至於被告於同日八時許
    ，回到現場，並向警員承認肇事一節，因被告係於肇事後約
    一小時，始回到肇事地點，向員警坦承犯行，此部份僅係本
    案是否構成自首之問題（詳如後述），核與其肇事遺棄犯行
    之成立無涉，一併敘明。
(六)、另上開道路交通事故調查表 (二)編 號三十五肇事逃逸欄，
    雖經處理本案之員警張浩然於填製該表時勾選否，即表示本
    案無肇事逃逸之情事之意思，然本案被告肇事未停車處理，
    而駕車離去，係於肇事後約一小時，始向員警張浩然坦承肇
    事等情，業如前述，證人張浩然於九十四年三月十六日本院
    審理時證述：我之所以在肇事逃逸的表格勾否，是因為被告
    有來向我投案，所以我認為他應該不是肇事逃逸等語，是此
    部份，顯係員警張浩然對於法律構成要件之誤認所致，一併
    敘明。
(七)、綜上，被告肇事遺棄之犯行，事證明確，堪以認定。
三、核被告所為，係犯刑法第二百七十六條第一項之過失致人於
    死罪、同法第二百八十四條第一項後段之過失致重傷罪、同
    法第一百八十五條之四肇事逃逸罪。被告以一過失行為，致
    被害人周正修、丁○○二人受有前開傷害且被害人周正修因
    而死亡，而觸犯上開二罪名，為想像競合犯，應依刑法第五
    十五條規定，從一重過失致人於死罪處斷。又刑法第一百八
    十五條之四之肇事逃逸罪，為同法第二百九十四條第一項遺
    棄罪之特別規定，應適用肇事逃逸罪處罰。又被告所犯上開
    二罪，犯意個別，罪名互異，應分論併罰。查被告前於九十
    二年間因違反毒品危害防制條例案件，經臺灣板橋地方法院
    判處有期徒刑六月確定，於九十三年二月二日，易科罰金執
    行完畢；又於九十三年間因違反槍砲彈藥刀械管制條例案件
    ，經臺灣台北地方法院判處有期徒刑四月確定，於九十三年
    四月十三日，易科罰金執行完畢，有臺灣高等法院被告全國
    前案紀錄表、臺灣桃園地方法院檢察署刑案資料查註表各一
    份在卷可考，被告五年以內再犯有期徒刑以上之本件二罪，
    均為累犯，均應依刑法累犯之規定，加重其刑。另查被告於
    其上開二犯罪被發覺前，即主動返回肇事現場，向正在處理
    該車禍之員警張浩然坦承其本人係肇事者，並於肇事後離開
    現場等情，業據被告供承在卷，核與證人己○○、張浩然於
    本院審理時證述相符，雖被告於坦承其本人係肇事者前，員
    警張浩然已於同日七時許，在離肇事地點約一公里處之產業
    道路旁，發現被告所駕駛之上開自小客車，業如前述，然當
    時員警尚未查知車主為何人，係於被告坦承為肇事者後，員
    警才查知車主為康瑞龍，亦非被告等情，亦經員警張浩然於
    本院審理時證述甚詳，是被告係於上開二犯罪被發覺前自首
    而受裁判無誤，均為對於未發覺之罪自首而受裁判，均依刑
    法第六十二條前段規定應減輕其刑。並先加後減。
四、爰審酌被告有事實欄一所載犯罪前科，素行非佳，本件行至
    上開肇事路段，以時速約八十至九十公里時速超速行駛上開
    彎道，未作隨時停車之準備，並於彎道超車，致發生上開碰
    撞，過失情節嚴重，並造成周正修顱骨骨折併腦挫傷，送醫
    急救後，延至同日八時許到院前死亡，丁○○受有右股骨骨
    折、右脛骨及右裸壓挫傷併開放性粉碎骨折、右下肢多重肌
    腱、腓神經及動脈斷裂、臉部及上肢多處擦傷併出血性休克
    等傷害，嗣後經多次手術，右下肢仍無法獨立行走，右膝僅
    可彎曲七十度，致右下肢機能毀敗而無法復原，現呈中度肢
    障狀態之重傷，所生危害嚴重，並於明知肇事後，仍駕車逃
    逸，惟念其於犯罪後約一小時即返回肇事現場，坦承犯行，
    及至今未與被害人家屬達成和解，亦未積極處理善後，及其
    犯後態度等一切情狀，分別量處如主文所示之刑，並定其應
    執行之刑，以示懲儆。檢察官雖具體求刑，過失致死部分求
    刑九個月，肇事逃逸求刑一年七個月，依上開說明，分屬過
    輕及過重，一併敘明。
五、被告於準備程序中，就被訴事實為有罪之陳述，是本件合於
    刑事訴訟法第二百七十三條之一第一項之要件，經本院裁定
    由受命法官獨任進行簡式審判程序，併於敘明。
據上論斷，應依刑事訴訟法第二百七十三條之一第一項、第二百
九十九條第一項前段，刑法第一百八十五條之四、第二百七十六
條第一項、第二百八十四條第一項後段、第五十五條、第四十七
條、第六十二條前段、第五十一條第五款、罰金罰鍰提高標準條
例第一條前段，判決如主文。
本案經檢察官洪景明到庭執行職務。
中　　華　　民　　國　　94　　年　　7　　月　　14　　日
            臺灣桃園地方法院刑事第三庭
                    法  官  尹  良
上正本證明與原本無異。
如不服本判決，應於判決送達後十日內向本院提出上訴狀 (應附
繕本)， 上訴於臺灣高等法院。
                    書記官  廖宜政
中　　華　　民　　國　　94　　年　　7 　　月　　14　　日
附錄論罪科刑法條
刑法第一百八十五條之四：
駕駛動力交通工具肇事，致人死傷而逃逸者，處六月以上五年以
下有期徒刑。
刑法第二百七十六條第一項
因過失致人於死者，處二年以下有期徒刑、拘役或二千元以下罰
金。
刑法第二百八十四條第一項
因過失傷害人者，處六月以下有期徒刑、拘役或五百元以下罰金
，致重傷者，處一年以下有期徒刑、拘役或五百元以下罰金。
